臺灣板橋地方法院民事判決　九十一年度訴字第三四號
　　原　　　告　新竹國際商業銀行股份有限公司
　　法定代理人　詹宣勇
　　訴訟代理人　潘欣怡
　　被　　　告　乙○○
　　　　　　　　甲○○
右當事人間請求塗銷所有權移轉登記事件，本院判決如左：
    主      文
被告間就坐落台北縣泰山鄉○○段四八三地號（權利範圍：萬分之四六）土地及其上
建物即門牌號碼台北縣泰山鄉○○路○段一二四號九樓（建號一五八四號），於民國
九十年九月十九日所為贈與行為及於民國九十年十月八日所為所有權移轉行為，應予
撤銷。
被告甲○○就前開不動產所為之所有權移轉登記（於民國九十年十月八日，經台北縣
新莊地政事務所為登記，登記原因為夫妻贈與），應予塗銷。
訴訟費用由被告負擔。
    事    實
甲、原告方面：
一、聲明：求為判決如主文所示。
二、陳述：
（一）訴外人華勛資訊有限公司（以下稱華勛公司）於民國九十年七月十九日邀同被
      告乙○○為連帶保證人，向原告借款新台幣（以下同）三百二十萬元，清償日
      為九十五年七月十九日，本息平均攤還，立有借據、約定書及保證書各一紙為
      憑。並約定借款有一期未能履行，債務視為全部到期，借款人及連帶保證人願
      將所欠本息一次償還。
（二）詎華勛公司自九十年十月十九日起，迄今均未依約攤還本息，原告依約主張債
      務視為全部到期，被告乙○○為華勛公司之連帶保證人，依法應負連帶清償責
      任，又查債務人等名下已無其他財產可供執行，致原告之債權未受清償。
（三）頃於九十年九月十九日，發現被告乙○○所有系爭房地，於九十年十月八日無
      償贈與被告甲○○，嚴重損及原告之債權，因華勛公司並無擔保品，供原告設
      定抵押權，故被告乙○○之無償贈與行為，有害及原告債權之事實。查債務人
      所為無償行為，有害及債權，債權人得聲請法院撤銷之，民法第二百四十四條
      第一項定有明文。而自原告知悉其有詐害行為迄今，又未超過一年，原告自得
      依民法第二百四十四條規定，請求撤銷被告間就系爭房地所為贈與行為，及所
      有權移轉行為。並依民法第二百四十二條代位請求被告甲○○，塗銷系爭房地
      所有權移轉登記，返還予被告乙○○，以確保原告債權。
三、證據：提出借據影本一件、放款客戶往來明細影本一件、土地及建物登記謄本影
    本各一件、華勛公司變更登記事項卡一偉、戶籍謄本一件為證。
乙、被告方面：
一、被告乙○○未於言詞辯論期日到場，亦未提出書狀作何聲明或陳述。
二、被告甲○○：
（一）聲明：求為判決駁回原告之訴。
（二）陳述：
  １、被告乙○○向甲○○借七十萬元，甲○○即要求系爭房地應辦理過戶。
  ２、系爭房地原本即以被告甲○○之積蓄購得，被告乙○○自八十六年就沒有入過
      任何勞保公司，而且也沒有固定的工作，為何還有能力負擔房貸，所以可以證
      明這些房貸都是被告甲○○自己拿錢出來繳款，這當中被告甲○○有幫被告乙
      ○○還款九十萬元，被告甲○○只是要回自己的房子而已，被告乙○○一樣欠
      被告甲○○錢，為何乙○○只可以還原告的錢，被告乙○○也應該要還甲○○
      錢。
  ３、被告乙○○並沒其他財產可供擔保或執行，他只是單純當連帶保證人。他也是
      受害者，他被華勛裡面的黃大智所騙而擔任連保人，這個錢乙○○可以拿到，
      說這錢可以幫他還七十萬元的債務，所以同意擔任連保人，他只是華勛負責人
      黃大智的朋友而已。
（三）證據：提出富邦商業銀行支票簿影本一件、合作金庫活期儲蓄存款存摺一件、
      中國農民銀行活期儲蓄存款存摺一件、帝王鄉社區管理委員會收據影本一件、
      郵政跨行匯款申請書影本一件、勞工保險被保險人投保資料表影本一件為證。
丙、本院依職權向台北縣新莊地政事務所調閱被告辦理系爭房地移轉登記全卷。
    理      由
一、原告起訴主張：訴外人華勛公司於九十年七月十九日邀同被告乙○○為連帶保證
    人，向原告借款三百二十萬元，清償日為九十五年七月十九日，本息平均攤還，
    立有借據、約定書及保證書各一紙為憑。並約定借款有一期未能履行，債務視為
    全部到期，借款人及連帶保證人願將所欠本息一次償還。詎華勛公司自九十年十
    月十九日起，迄今均未依約攤還本息，原告依約主張債務視為全部到期，被告乙
    ○○為華勛公司之連帶保證人，依法應負連帶清償責任，又查債務人等名下已無
    其他財產可供執行，致原告之債權未受清償。被告乙○○所有系爭房地，於九十
    年十月八日無償贈與被告甲○○，嚴重損及原告之債權，因華勛公司並無擔保品
    ，供原告設定抵押權，故被告乙○○之無償贈與行為，有害及原告債權之事實。
    原告自得依民法第二百四十四條規定，請求撤銷被告間就系爭房地所為贈與行為
    ，及所有權移轉行為。並依民法第二百四十二條代位請求被告甲○○，塗銷系爭
    房地所有權移轉登記，返還予被告乙○○，以確保原告債權等語。被告甲○○則
    以：被告乙○○向甲○○借七十萬元，甲○○即要求系爭房地應辦理過戶。系爭
    房地原本即以被告甲○○之積蓄購得，被告乙○○並沒有固定的工作，都是被告
    甲○○自己拿錢出來繳款，被告乙○○一樣欠被告甲○○錢，乙○○還原告欠款
    ，也應該要還甲○○錢欠款等語置辯。
二、按債務人所為無償行為，有害及債權者，債權人得聲請法院撤銷之；債權人依第
    一項之規定，聲請法院撤銷時，得並聲請命受益人回復原狀。民法第二百四十四
    條第一項、第四項前段定有明文。查原告主張被告乙○○為訴外人華勛公司向原
    告借款之連帶保證人，嗣於原告債權尚未獲完全之清償前，被告乙○○即將其所
    所有之系爭房地，以贈與為原因移轉登記與被告甲○○之事實，業據提出借據影
    本一件、出土地及建物登記謄本影本各一件、華勛公司變更登記事項卡一件、戶
    籍謄本一件為證，本院並依職權向台北縣新莊地政事務所調閱被告辦理系爭房地
    移轉登記全卷查閱無訛，被告乙○○既未到庭爭執，復未提出書狀答辯以供本院
    斟酌，被告甲○○到庭後就此復不為爭執，僅辯稱：被告乙○○向伊借七十萬元
    ，伊即要求系爭房地應辦理過戶，且系爭房地原本即以伊個人之積蓄購得等語，
    堪信原告之主張為真正。
三、本件應審酌者在於：（一）被告間移轉所有權行為時，原告之債權是否業已存在
    。（二）被告間之移轉行為於行為時，是否有害於原告之債權，且此情形至原告
    行使撤銷權時，是否仍存在。茲分敘如下：
（一）系爭贈與行為日期為九十年九月十九日及所有權移轉行為為九十年十月八日，
      既均為發生在系爭借款債權即九十年七月十九日之後，是原告之借款債權及被
      告乙○○所負之連帶保證責任，於贈與行為時業已存在。
（二）債務人華勛公司自九十年十月十九日起迄今，均未約攤還本息，且華勛公司及
      被告乙○○於行為時，至起訴時止，並無其他足供擔保原告債權受償之財產，
      為被告所不爭執（見九十一年一月二十三日言詞辯論筆錄、九十一年三月六日
      言詞辯論筆錄）。雖被告甲○○又辯稱，系爭房地係以其積蓄所購，而證記於
      被告乙○○名下，被告甲○○只是要拿回自己的錢，且被告乙○○亦積欠被告
      甲○○債務，自亦應償還等語，惟被告乙○○取得所有權登記之系爭不動產，
      無論其購置資金係由被告甲○○提供，或由被告乙○○自籌，均不當然影響被
      告乙○○取得所有權之事實，姑不論原告根本否認被告甲○○前述之抗辯，即
      使資金確由其提供，至多亦僅得否依其他法律關係，請求乙○○償還而已，而
      乙○○於其資力已不足清償其前所負債務之情形下，猶將其所有供所有債權人
      共同擔保之不動產移轉於被告甲○○，縱使如其所言，意在清償前欠（代物清
      償），仍屬有害及其他債權。則原告之債權顯已因被告間之贈與行為而受有損
      害，而該當民法第二百四十四條第一項撤銷權行使構成要件。
四、從而，原告本於民法第二百四十四條第一項之規定，聲請法院撤銷被告間就系爭
    房地所為贈與行為及所有權移轉行為，確屬有據，又依同條第四項規定，原告於
    行使撤銷權時，本得同時請求回復回狀，雖原告另行主張代位被告乙○○，請求
    被告甲○○塗銷本於經撤銷之物權行為所為之移轉登記，亦無不可。其請求為有
    理由，應予准許。
五、本件事證已臻明確，兩造其餘攻擊防禦方法，核與本件判決結果無影響，爰不一
    一論述，併此敘明。
六、結論：本件原告之訴為有理由，依民事訴訟法第三百八十五條第一項前段、第七
    十八條、第八十五條第一項前段，判決如主文。
中　　　華　　　民　　　國　　九十一　　年　　　三　　　月　　  二十  　日
    　　　　　　　　　　　　　　　　　　臺灣板橋地方法院民事第三庭
~B法　　　官　潘翠雪
右為正本係照原本作成
如對本判決上訴，須於判決送達後廿日內向本院提出上訴狀
中　　　華　　　民　　　國　　九十一　　年　　　三　　　月　　二十　　　日
~B法院書記官　王苑琦
